【裁判字號】    95,訴,7311
【裁判日期】    950804
【裁判案由】    清償借款
【裁判全文】
臺灣臺北地方法院民事判決              95年度訴字第7311號
原      告   國泰人壽保險股份有限公司
法定代理人   丙○○
訴訟代理人   甲○○
被      告   乙○○
上列當事人間清償借款事件，本院於中華民國95年8月3日言詞辯
論終結，判決如下：
    主  文
被告應給付原告新台幣壹佰伍拾萬元，及自民國九十三年十二月
十一日起至清償日止，按年息百分之七點八二五計算之利息，暨
自民國九十四年一月十一日起至清償日止，逾期在六個月以內者
，按上開利率百分之十，逾期超過六個月部分，按上開利率百分
之二十計算之違約金。
訴訟費用由被告負擔。
    事實及理由
一、依兩造約定書第23條約定，當事人雙方合意以台北地方法院
    即本院為第一審管轄法院，本院自有管轄權。
二、原告起訴主張：訴外人陳敬智於民國（下同）87年12月18日
    邀同被告乙○○為連帶保證人，向原告借用新台幣（下同）
    1,500,000元，約定借款期限自87年12月18日起至105年12月
    30日止，並自借款日起按月攤還本息，利息按年息8.2%機動
    計算，如逾期攤還本息，喪失期限利益，除仍按原定利率計
    息外，並逾期在6個月以內者，按約定利率之10%，逾期超過
    6個月部分，按約定利率之20%計算違約金。又借款人如有約
    定書第6條所列各款之情事者，即喪失期限之利益，債務視
    為全部到期，應償還全部借款。詎料，訴外人陳敬智自89年
    4月30日起未依約清償借款，嗣經原告聲請台灣桃園地方法
    院拍賣其所提供之抵押物結果，僅分配至94年1月25日止之
    本金、利息及違約金，尚積欠本金1,760,150元、利息及違
    約金未清償。依上開約定，本債務視為全部到期，爰依消費
    借貸及連帶保證契約之法律關係，訴請被告就其連帶保證1,
    500,000元之範圍內負清償之責等語。並聲明如主文所示。
三、被告則以：對於其在上開連帶保證書上簽名蓋章不爭執，惟
    抗辯自己不清楚對上開借款作擔保，其以為係用保單借款，
    且其無償還之能力等語置辯。並聲明：原告之訴駁回。
四、本件原告主張之事實，已據其提出擔保放款借據、約定書、
    房屋貸款繳息記錄、桃園地方法院民事執行處強制執行金額
    計算書分配表等為證，核屬相符，且被告亦不爭執其在上開
    連帶保證書上簽名蓋章，自堪信原告之主張為真實。雖被告
    以其不清楚對上開借款作擔保，以為係用自己之保單借款等
    語抗辯，惟查：被告並未舉證證明其係以保單借款，而非為
    上開借款之連帶保證人，則被告上開之抗辯，自不可採。又
    按消費借貸之借用人應於約定期限內，返還與借用物種類、
    品質、數量相同之物，民法第478條前段定有明文；又所謂
    連帶保證，係指保證人與主債務人就債務之履行，對於債權
    人各負全部給付之責任者而言，是連帶保證債務之債權人得
    同時或先後向保證人為全部給付之請求（最高法院45年台上
    字第1426號判例、77年台上字第1772號判決參照）。再按遲
    延之債務，以支付金錢為標的者，債權人得請求依法定利率
    計算之遲延利息。但約定利率較高者，仍從其約定利率；當
    事人得約定債務人於債務不履行時，應支付違約金，民法第
    233條第1項、第25 0條第1項分別定有明文。本件被告為訴
    外人陳敬智之連帶保證人，陳敬智向原告借款未依約清償，
    經視為全部到期，尚積欠本金1,500,000元及利息、違約金
    迄未清償，揆諸上開說明及規定，原告依連帶保證契約之法
    律關係，請求被告給付如主文第1項所示之金額，為有理由
    ，應予准許。
五、據上論結：本件原告之訴為有理由，依民事訴訟法第78 條
    ，判決如主文。
中    華    民    國    95    年    8     月    4     日
                  民事民五庭    法  官  蔡如琪
以上正本係照原本作成
如對本判決上訴，須於判決送達後20日內向本院提出上訴狀
中    華    民    國    95    年    8     月    4     日
                                書記官  劉寶鈴


司法院資訊處製作；財團法人民間司法改革基金會備份。
